臺灣彰化地方法院民事判決　九十一年度訴字第三一五號
　　原　　　告　　乙○○
　　被　　　告　　甲○○
右當事人間請求損害賠償事件，本院判決如左：
    主      文
被告應給付原告新台幣貳佰伍拾萬元。
原告其餘之訴駁回。
訴訟費用由被告負擔百分之八十五，餘由原告負擔。
    事實及理由
一、原告聲明：
  （一）被告應給付原告新台幣（下同）參佰萬元。
  （二）訴訟費用由被告負擔。
二、被告聲明：
  （一）原告之訴駁回。
  （二）訴訟費用由原告負擔。
三、原告陳述：
  （一）原告前以六百萬元之價金向被告購買坐落台北市○○區○○段一小段五八九
        地號土地上之三層樓房建物一棟（門牌號碼台北市○○區○○里○○路四五
        九巷五弄臨五七號），因該建物所占用之土地係第三人所有，已據土地所有
        權人訴請拆屋還地及損害賠償，並經判決原告敗訴確定。經原告與被告協調
        後，被告同意賠償原告二百五十萬元，但迄未履行。
  （二）經當庭驗聽原告提出之兩造洽商錄音帶，被告已承認錄音真正，被告自應依
        約，按雙方協調之結論履行。又當時協調時，係基於１、原買賣契約書載稱
        「不含基地」係建立在遷建基地的原則下才完成交易。２、契約書第四條載
        稱：被告須交付所有權狀，但被告未能履行。３、五分埔成衣區皆屬台北市
        政府遷建基地範圍，建物之取得，大家都習於讓渡取得，互信，故被告始承
        認有失誤，原告僅要求被告賠償二百五十萬元，不敢要求六百萬元全數，被
        告也答應。且被告陳稱：原告恐嚇云云，純屬虛構。
四、被告陳述：
  （一）兩造均在台北市松山區五分埔一帶，從事成衣批發生意，且為鄰居而熟識。
        於十多年前，原告向被告購買五分埔地區地上建物一棟，該地上建物為違章
        建築，被告係自前手讓渡取得，而土地究竟為何人，則不得而知。原告在五
        分埔也擁有類似之房屋，原告向被告購買房屋時，即明知只購買「地上建物
        」不包括「土地」，雙方依約定價格成交，點交房屋，多年來均相安無事。
  （二）依雙方七十九年七月十八日所定不動產買賣契約為附註：不動產標示：台北
        市○○路四五九巷五弄五七號三層一棟全部出售，每層面積依現狀為準（不
        含基地），因此既然是僅有建物之買賣，本無問題，被告何需賠償原告損害
        呢？雖原告於受領系爭建物，並出租予第三人後，無法與地主協商購買占用
        基地，而遭地主訴請拆屋還地及損害賠償，但究非被告之行為所致。因此原
        告亦不能以房屋遭地主收回，而請求被告賠償。雙方雖曾協調，但被告絕未
        答應要賠償原告，而是雙方曾談到，若原告將房屋權利交還被告，由被告去
        跟地主談判，且租金內被告收取，則被告願退還原告若干錢，惟雙方並未談
        妥，之後原告曾經出言恐嚇被告，被告還去松山分局五分埔派出所報案。
五、原告起訴主張：原告前向被告買受前開建物，後因該建物所坐落之基地所有權人
    訴請拆屋還地，原告敗訴確定之事實，已據提出土地登記謄本、房屋稅繳款書、
    不動產買賣契約書等件為證，並為被告所自認，堪認原告此部分之主張為真正。
    原告復主張：被告曾因此承諾賠償原告二百五十萬元等語，被告則抗辯稱：兩造
    係就建物本身買賣，被告亦已點交該建物予原告，原告遭地主訴請拆屋還地及損
    害賠償，但究非被告所致。雙方雖曾協調，但被告絕未答應賠償原告，而是雙方
    曾談到，若原告將房屋權利交還被告，由被告去跟地主談判，且租金由被告收取
    ，則被告願退還原告若干錢，惟雙方並未談成等語。經查：原告主張被告曾承諾
    賠償原告二百五十萬元一節，已據提出兩方洽談之錄音帶及該錄音內容譯文為憑
    ，被告亦自認該錄音內容真正，雖被告辯稱：被告絕未答應賠償原告，而是雙方
    曾談到，若原告將房屋權利交還被告，由被告去跟地主談判，且租金由被告收取
    ，則被告願退還原告若干錢，惟雙方並未談成等語，但稽之該錄音內容譯文，被
    告對原告請求賠償乙事，曾允諾稱：「我就給你講我賠你們貳佰伍拾萬元，不要
    差那參拾萬元，如果你那裡全部都沒有了，而我真的非常有誠意，我就給你負擔
    貳佰伍拾萬元，最好土地買賣有成」等語，而原告亦覆稱：你就賠我貳佰伍拾萬
    元」等語，堪認兩造就前開建物，如不能續由原告使用、收益及處分（即事實上
    之處分權），被告應賠償原告二百五十萬元乙節，已達成和解，至雙方未簽立書
    面，僅屬欠缺證明文件而已，但因和解並不以書面為必要，故縱使雙方未訂立書
    面，仍不影響該和解之效力。被告另辯稱：其係以原告將房屋權利交還被告，且
    租金由被告收取為條件等語，雖舉證人林鴻洲之證詞為憑，但稽之雙方洽談之錄
    音內容，既無被告所辯之對話，則證人林鴻洲係被告之妻舅，所證不免偏頗附和
    被告，無從僅憑其證詞，遽採信被告上開抗辯。
六、按和解有使當事人所拋棄之權利消滅及使當事人取得和解契約所訂明權利之效力
    ，為民法第七百三十七條所明定。從而，本件被告既未依和解契約履行，則原告
    本於和解契約之法律關係，請求被告給付二百五十萬元，自屬正當，應予准許。
    又依上開之和解契約，原告得向被告請求賠償之金額，既僅二百五十萬元，則原
    告逾此範圍之請求，尚嫌無據，應予駁回。
據上論結，本件原告之訴為一部分有理由一部分無理由，依民事訴訟法第七十九條但
書，判決如主文。
中　　　華　　　民　　　國　　九十一　　年　　　十　　　月　　二十二　　日
                                        民事第一庭
~B法　　　官　蔡紹良
右為正本係照原本作成。
如對本判決上訴，應於判決送達後二十日內向本院提出上訴狀。
~B法院書記官　田慧賢
中　　　華　　　民　　　國　　九十一　　年　　　十　　　月　　二十三　　日
